【裁判字號】    99,審聲,816
【裁判日期】    990304
【裁判案由】    聲請定其應執行刑
【裁判全文】
臺灣高雄地方法院刑事裁定             99年度審聲字第816號
聲  請  人  臺灣高雄地方法院檢察署檢察官
受  刑  人  甲○○
上列聲請人因受刑人數罪併罰有二裁判以上，聲請定其應執行之
刑（99年度執聲字第563 號），本院裁定如下：
    主  文
甲○○因犯偽造文書等貳罪，所處各如附表所載之刑，應執行有
期徒刑柒月，如易科罰金，以銀元參佰元即新臺幣玖佰元折算壹
日。
    理  由
一、聲請意旨略以：本件受刑人甲○○因犯偽造文書等2 罪，先
    後判決確定如附表所示之刑，應依刑法第53條、第51條第5
    款規定，定其應執行之刑，爰依刑事訴訟法第477 條第1 項
    聲請裁定等語。
二、按數罪併罰，有二裁判以上者，依刑法第51條之規定，定其
    應執行之刑；數罪併罰，分別宣告其罪之刑，宣告多數有期
    徒刑者，於各刑中之最長期以上，各刑合併之刑期以下，定
    其刑期，但不得逾30年，刑法第53條、第51條第5 款分別定
    有明文。次按法律上屬於自由裁量事項，尚非概無法律性之
    拘束，在法律上有其外部界限及內部界限。前者法律之具體
    規定，使法院得以具體選擇為適當裁判，此為自由裁量之外
    部界限。後者法院為自由裁量時，應考量法律之目的，法律
    秩序之理念所在，此為自由裁量之內部界限。法院為裁判時
    ，2 者均不得有所踰越。在數罪併罰而有2 裁判以上，應定
    其應執行刑之案件，法院所為刑之酌定，固屬自由裁量事項
    ，然對於法律之內、外部界限，仍均應受其拘束，此有最高
    法院91年台非字第32號及92年度台非字第187 號判決可資參
    照。又司法院釋字第662 號解釋：「中華民國94年2 月2 日
    修正公布之現行刑法第41條第2 項，關於數罪併罰，數宣告
    刑均得易科罰金，而定應執行刑之刑逾6 個月者，排除適用
    同條第1 項得易科罰金之規定部分，與憲法第23條規定有違
    ，並與本院釋字第366 號解釋意旨不符，應自本解釋公布之
    日起失其效力。」，故對於數罪併罰，數宣告刑均得易科罰
    金，而定應執行之刑超過6 個月之案件，依司法院釋字第36
    6 號、662 號解釋意旨，仍得易科罰金。再刑法第2 條第1
    項規定：「行為後法律有變更者，適用行為時之法律。但行
    為後之法律有利於行為人者，適用最有利於行為人之法律」
    。而依刑法第51條定應執行刑時，裁判確定前犯數罪，其中
    1 罪在新法施行前者，亦應為新舊法比較，此有最高法院95
    年5 月23日第8 次刑事庭會議決議可資參照。本件受刑人於
    裁判確定前犯如附表所示4 罪，其中編號3 之罪係於95年7
    月1 日之前所犯，而刑法第51條、第41條業於94年2 月2 日
    修正公布，並於95年7 月1 日施行，本件自應就受刑人行為
    前、後相關法律有修正者，依前揭規定暨決議意旨加以綜合
    比較以資適用。茲說明如下：(一)修正前刑法第41條第1 項前
    段原規定：「犯最重本刑為5 年以下有期徒刑以下之刑之罪
    ，而受6 個月以下有期徒刑或拘役之宣告，因身體、教育、
    職業、家庭之關係或其他正當事由，執行顯有困難者，得以
    1 元以上3 元以下折算1 日，易科罰金。」，且被告行為時
    之易科罰金折算標準，依修正前罰金罰鍰提高標準條例第2
    條前段之規定，本係就其原定數額提高為100 倍折算1 日，
    故被告行為時之易科罰金折算標準乃以銀元300 元折算1日
    ，經折算後應以新臺幣900 元折算為1 日。惟修正後刑法第
    41條第1 項前段則改以：「犯最重本刑為5 年以下有期徒刑
    以下之刑之罪，而受6 個月以下有期徒刑或拘役之宣告者，
    得以新臺幣1,000 元、2,000 元或3,000 元折算1 日，易科
    罰金。」，乃就易科罰金之折算標準予以提高。從而，比較
    修正前、後所定之易科罰金折算標準，當以修正前之規定較
    有利於受刑人。(二)修正前刑法第51條規定：「數罪併罰，分
    別宣告其罪之刑，依左列各款定其應執行者：」其中第5款
    規定：「宣告多數有期徒刑者，於各刑中之最長期以上，各
    刑合併之刑期以下，定其刑期。但不得逾20年。」；而修正
    後刑法第51條第5 款係規定：「宣告多數有期徒刑者，於各
    刑中之最長期以上，各刑合併之刑期以下，定其刑期。但不
    得逾30年」，其併合執行之刑度由舊法之20年提高為新法之
    30年，自以舊法有利於受刑人。(三)比較結果，修正後刑法均
    非較有利於受刑人，依刑法第2 條第1 項前段之規定，仍應
    依修正前刑法，定其應執行之刑。(四)又修正前刑法第41 條
    第2 項規定：「併合處罰之數罪，均有前項情形（即易科罰
    金），其應執行之刑逾6 月者，亦同。修正後刑法第41條第
    2 項則規定：「前項規定於數罪併罰，其應執行之刑未逾6
    月者，亦適用之。」，雖法律已有變更，惟關於數罪併罰之
    各罪，部分犯罪行為在舊法，部分犯罪行為在新法施行後，
    如各罪均合於易科罰金之情形，依據刑法施行法第3 條之1
    第3 項規定，應逕行適用修正前刑法第41條第2 項規定即可
    ，無庸另為新舊法比較，附此說明。
三、查受刑人因犯偽造文書等2 罪，經本院分別判處如附表所示
    之刑，並於如附表所示之日期分別確定在案（編號1 ：本院
    95年度訴字第2331號判決；編號2 ：本院95年度簡字第6463
    號判決），有臺灣高等法院被告前案紀錄表1 份及刑事判決
    書2 份在卷可稽。又受刑人所犯如附表所示之罪，所宣告之
    刑均未逾有期徒刑6 月，均得易科罰金（上開2 罪，原判決
    均業經諭知以銀元300 元即新臺幣900 元折算1 日為其易科
    罰金之折算標準），雖所定應執行之刑已逾6 個月，然依上
    開解釋意旨，仍得易科罰金。聲請人聲請定其應執行之刑，
    本院審核認為正當，爰定應執行刑如主文，並諭知易科罰金
    之折算標準。
四、爰依刑事訴訟法第477 條第1 項、第220 條，刑法第2 條第
    1 項前段、第53條，修正前刑法第51條第5 款、第41條第1
    項前段、第2 項，司法院釋字第662 號解釋，修正前罰金罰
    鍰提高標準條例第2 條，刑法施行法第1 條之1 、第3 條之
    1 第3 項，裁定如主文。
中    華    民    國    99    年    3     月    4     日
                  刑事第二庭  法  官  羅立德
以上正本證明與原本無異。
如不服本裁定，應於送達後5日內，向本院提出抗告狀。
中    華    民    國    99    年    3     月    4     日
                              書記官  林慧君

司法院資訊處製作；財團法人民間司法改革基金會備份。
